臺灣高雄地方法院民事裁定
111年度消債職聲免字第47號
聲　請　人　蔡佳成（原名：蔡四川）
　　　　　　　　　　000000000000000000000000000000000000
00000000000000000000000000000000000000000000000000
代　理　人　薛政宏律師
相對人即債　國泰世華商業銀行股份有限公司
權人　　　　　　　　000000000000000000000000000000000000
法定代理人　郭明鑑　00000000
代　理　人　蔡政宏　000000000000000000000000000000000000
相對人即債　聯邦商業銀行股份有限公司
權人　　　　　　　　000000000000000000000000000000000000
0000000000000000000000000000000000000000000000000000000
法定代理人　林鴻聯　00000000
代　理　人　陳俊嘉　00000000000000000000000000000000000
相對人即債　玉山商業銀行股份有限公司
權人　　　　　　　　000000000000000000000000000000000000
00000000000000000000000000000000000000000000000000000000
法定代理人　黃男州　00000000
代　理　人　莊凱鈞　00000000000000000000000000000000000
相對人即債　台新國際商業銀行股份有限公司
權人　　　　　　　　00000000000000000000000000000000000
0000000000000000000000000000000000000000000000000000000
法定代理人　尚瑞強　00000000
　　　　　　　　　　000000000000000000000000
　　　　　　　　　　000000000000000000000000000000000000
相對人即債　遠東國際商業銀行股份有限公司
權人　　　　　　　　00000000000000000000000000000000000
00000000000000000000000000000000000000000000000000000000
法定代理人　周添財　00000000
　　　　　　　　　　000000000000000000000000
　　　　　　　　　　00000000000000000000000000000000
相對人即債　台灣金聯資產管理股份有限公司
權人　　　　　　　　000000000000000000000000000000000000
00000000000000000000000000000000000000000000000000000000
法定代理人　施俊吉　00000000
　　　　　　　　　　000000000000000000000000
　　　　　　　　　　000000000000000000000000000000000000
00000000000000000000000000000000000000000000000000000000
相對人即債　萬榮行銷股份有限公司
權人　　　　　　　　00000000000000000000000000000000000
法定代理人　呂豫文　00000000
　　　　　　　　　　000000000000000000000000
　　　　　　　　　　00000000000000000000000000000000000
相對人即債　金陽信資產管理股份有限公司
權人　　　　　　　　000000000000000000000000000000000000
法定代理人　陳雨利　00000000
　　　　　　　　　　000000000000000000000000
　　　　　　　　　　00000000000000000000000000000000000
相對人即債　良京實業股份有限公司
權人　　　　　　　　000000000000000000000000000000000000
法定代理人　平川秀一郎
　　　　　　　　　　00000000
　　　　　　　　　　000000000000000000000000
　　　　　　　　　　00000000
相對人即債　元大國際資產管理股份有限公司
權人　　　　　　　　00000000000000000000000000000000000
0000000000000000000000000000000000000000000000000000000
法定代理人　宋耀明　00000000
　　　　　　　　　　000000000000000000000000
　　　　　　　　　　000000000000000000000000000000000000
相對人即債　勞動部勞工保險局
權人　　　　　　　　00000000000000000000000000000000000
法定代理人　鄧明斌　00000000
相對人即債　摩根聯邦資產管理股份有限公司
權人　　　　　　　　00000000000000000000000000000000000
法定代理人　李文明　00000000
代　理　人　陳俊嘉　00000000000000000000000000000000000
相對人即債　長鑫資產管理股份有限公司
權人　　　　　　　　000000000000000000000000000000000000
法定代理人　潘代鼎　00000000
　　　　　　　　　　000000000000000000000000
　　　　　　　　　　00000000
相對人即債　中國信託商業銀行股份有限公司
權人　　　　　　　　000000000000000000000000000000000000
0000000000000000000000000000000000000000000000000000000
法定代理人　利明献　00000000
　　　　　　　　　　000000000000000000000000
　　　　　　　　　　00000000000000000000000000000000000
相對人即債　臺灣銀行股份有限公司
權人　　　　　　　　00000000000000000000000000000000000
法定代理人　許志文　00000000
代　理　人　劉明杰　00000000000000000000000000
相對人即債　臺灣土地銀行股份有限公司
權人　　　　　　　　00000000000000000000000000
法定代理人　何英明　00000000
上列聲請人即債務人因消費者債務清理事件聲請免責，本院裁定
如下：
    主  文
聲請人即債務人蔡佳成（原名：蔡四川）不予免責。
    理  由
一、本案基礎事實
　　查聲請人於民國109年10月14日聲請清算，經本院以109年度
    消債清字第275號裁定自110年4月13日開始清算程序，嗣因
    財產不敷清償相關債務及費用，本院乃於110年12月21日以1
    10年度司執消債清字第59號裁定終結清算程序確定，而普通
    債權人未同意免責。
二、本件經本院裁定終結清算程序確定，依消費者債務清理條例
    第132條、第133條、第134條之規定，本院應就聲請人是否
    應予免責（即無前開條例第133條、第134條規定之要件）進
    行審理，茲說明如下：
　㈠消債條例第133條前段
　1.本院裁定開始清算程序後，聲請人之財產及所得
　　⑴聲請人的財產
　　　查聲請人名下無財產，亦未領取社會補助、津貼等情，有
      稅務電子閘門財產所得調件明細表、低收入戶/中低收入
      戶/中低老年人生活津貼管理/身障者生活補助/單親家庭
      子女生活教育補助表、勞動部勞工保險局函、勞動部勞動
      力發展署高屏澎東分署函、高雄市政府都市發展局函在卷
      可資認定（見院卷第12-16頁、第9-10頁、第47頁、第60
      頁、第69頁）。
　　⑵聲請人之所得
　　　查聲請人自承其自108年1月起迄今均無業，並與女兒蔡宛
      臻同住配偶名下房屋，每月女兒蔡宛臻提供新臺幣（下同
      ）2000元零花錢，至於日常食衣住行等支出均由女兒蔡宛
      臻負擔，其無庸支付任何生活費等語（見院卷第76-77頁
      、第61頁）；再參酌前開調查所得證據，堪認自110年4月
      13日開始清算程序起至111年5月11日本院調查期日止，以
      月為單位計算，聲請人所得總額為28000元（見院卷第78
      頁計算表）。
　2.本院裁定開始清算程序後，聲請人之支出
　　⑴依衛福部社會司公告110、111年度高雄市最低生活費為133
      41元、14419元，依消債條例第64條之2第1項規定，聲請
      人之最低生活費用應以前開高雄市每月最低生活費用金額
      1.2倍計算即16009元、17303元做為計算基準數額。
　　⑵聲請人最低生活費
　　　本件依聲請人前開陳述，顯然聲請人日常生活所需最低生
      活費均由女兒蔡宛臻，其無庸支出任何金錢，則自110年4
      月13日開始清算程序起至111年5月11日本院調查期日止，
      以月為單位計算，聲請人支出最低生活費總額為0元（見
      院卷第78頁計算表）。
　3.本院裁定開始清算程序後，聲請人之所得餘額
　　依據上開證據，聲請人前開所得總額扣除個人最低生活費總
    額後，尚有餘額28000元（見院卷第78頁計算表）。
　㈡消債條例第133條後段
　1.聲請人於聲請清算前2年期間，可處分所得總額每月2000元
    ，每月個人必要生活費均由女兒蔡宛臻負擔，而無此部分支
    出，故其所得餘額每月為2000元等情，為聲請人所不爭執（
    見院卷第76頁），亦為本院109年度消債清字第275號裁定認
    定在案，則聲請人於聲請清算前2年期間所得餘額為48000元
    （計算式：2000×24=48000）。
　2.又普通債權人於清算程序中受償總額46225元（聲請人以保
    單解約金清償）乙節，亦有110年度司執消債清字第59號裁
    定、債權表、金額分配表、分配結果彙總表、債權人受償金
    額彙總表在卷可參（見院卷第2頁、司執消債清字卷第107-1
    09頁、第241-243頁）。
　3.承上，可認聲請人於本院裁定開始清算程序後，其所得總額
    扣除個人最低生活費總額後仍有餘額，且普通債權人受分配
    總額尚低於聲請清算前2年期間之可處分所得餘額，應已符
    合消債條例第133條所規定不免責事由。
  ㈢消債條例第134條部分
　1.查聲請人曾於108年度出國1次之紀錄，此有入出境查詢表在
    卷可參（見院卷第8頁），惟衡情該次出國所負債務總額，
    尚難認逾聲請清算時無擔保及無優先權債務（本息金額6305
    398元；見司執消債清卷第107-109頁)之半數，而生開始本
    件清算之原因。
　2.本院復查無聲請人有消債條例第134條所列其他各款應不免
    責事由，且債權人亦未提出聲請人有何符合消債條例第134
    條各款所規定之事證供本院參酌，故應認聲請人並無消債條
    例第134條所定不免責事由之存在。
　㈣消債條例第138條
　　本件債權發生原因為房屋放款擔保（優先債權）、信用卡費
    、現金卡費、信用貸款、就學貸款連帶保證、國民年金保險
    費等情，有債權表在卷可佐（見司執消債清卷第107-109頁
    ），堪認本件債權非屬消債條例第138條所定不受免責裁定
    影響之事由，併予敘明。
　㈤消債條例第128條第1、2項規定
　1.按清算程序終止或終結後，發現可分配於債權人之財產時，
    法院應依管理人之聲請以裁定許可追加分配。但其財產於清
    算程序終止或終結之裁定確定之翌日起2年後始發現者，不
    在此限。前項追加分配，於債務人受免責裁定確定後，仍得
    為之，並準用第123條規定（消債條例第138條第1、2項規定
    參照）。
　2.本件若聲請人之財產於清算程序終止或終結裁定（即110年
    度司執消債清字第59號）確定之翌日起2年後始發現者，債
    權人仍得依前開規定辦理，附此敘明。
三、綜上所述，聲請人既有消債條例第133 條不應免責之事由，
    復未經普通債權人全體同意其免責，揆諸首揭規定，本件聲
    請人應不免責，爰裁定如主文。
四、另債務人因消債條例第133 條之情形，受不免責之裁定確定
    後，繼續清償達該條規定之數額，且各普通債權人受償額均
    達其應受分配額時，依消債條例第141 條之規定，債務人得
    再聲請法院裁定免責。又法院為不免責之裁定確定後，債務
    人繼續清償債務，而各普通債權人受償額均達其債權額之20
    % 以上者，依消債條例第142 條規定，可再行聲請法院裁定
    免責，附此敘明。
中　　華　　民　　國　 111　　年　　5 　　月　　12　　日
              　　民事庭　　法　官　賴寶合
上為正本係照原本作成
如不服本裁定，應於裁定送達後10日內，以書狀向本院提出抗告
，並繳納抗告費新臺幣1千元
中　　華　　民　　國　 111　　年　　5 　　月　　12　　日
  　                        書記官　胡美儀
附錄
一、債務人繼續清償得聲請法院裁定免責之規定：
　　消費者債務清理條例第141條
　　債務人因第 133 條之情形，受不免責之裁定確定後，繼續
　　清償達該條規定之數額，且各普通債權人受償額均達其應受
　　分配額時，得聲請法院裁定免責。　　
    消費者債務清理條例第142條
　　法院為不免責或撤銷免責之裁定確定後，債務人繼續清償債
　　務，而各普通債權人受償額均達其債權額之 20% 以上者，
　　法院得依債務人之聲請裁定免責。
二、債務人嗣後聲請裁定免責時，須繼續清償各普通債權之最低
    應受分配額。